【裁判字號】    92,交易,257
【裁判日期】    921231
【裁判案由】    過失傷害
【裁判全文】
臺灣臺北地方法院刑事判決                        九十二年度交易字第二五七號
    公  訴  人  臺灣臺北地方法院檢察署檢察官
    被      告  丁○○
右列被告因過失傷害案件，經檢察官聲請簡易判決處刑（九十二年度偵字第六三三號
），本院臺北簡易庭認不宜以簡易判決處刑，移由本院刑事庭依通常程序審理，本院
判決如左：
    主    文
丁○○因過失傷害人，處有期徒刑肆月，如易科罰金，以佰元折算壹日。
    事    實
一、丁○○於民國九十一年六月二十九日（檢察官誤載為二十七日）晚間十時四十二
    分許（檢察官誤載為晚間八時許），駕駛車牌號碼ＬＮ－三八三八號自用小客車
    ，沿臺北市環河南北快速道路高架道路由南向北方向行駛，行至近貴陽街一段出
    口處，駛離高架道路、進入平面道路，行經該路段與環河南路二段、貴陽街一段
    交岔路口，擬右轉進入環河南路二段之際，原應注意汽車行駛至交岔路口，轉彎
    車應讓直行車先行，而當時天氣陰、夜間有照明、視距良好，市區○○道路乾燥
    、平直、無缺陷及障礙，行車管制號誌運作正常，依其智識、能力又無不能注意
    之情事，詎丁○○竟疏未注意右側車道即臺北市環河南北快速道路平面道路有無
    直行車輛，貿然右轉，適甲○○未領有重型機器腳踏車駕駛執照，仍騎乘車牌號
    碼ＰＭＳ－一０六號重型機車後載丙○○（七十三年十月二十日生），沿臺北市
    環河南北快速道路平面道路由南向北方向行駛，行經該路段與環河南路二段、貴
    陽街一段交岔路口，擬由南向北方向直行通過路口，亦疏未注意行車時速不得超
    過五十公里，貿然以約每小時五十五公里之速度前行，見狀閃煞不及，丁○○所
    駕車輛右前車頭遂與甲○○、丙○○所乘機車左側車身碰撞，甲○○、丙○○因
    而人車倒地，甲○○受有雙手、雙腳擦傷之傷勢，丙○○則受有左脛、腓骨碎裂
    性骨折、左足踝脫臼之傷勢。丁○○肇事後，於員警到現場及醫療院所處理時，
    不逃避接受裁判而當場向警員自首、承認為肇事人而願接受裁判（丁○○因過失
    致甲○○受傷部分未據告訴）。
二、案經丙○○、丙○○之父乙○○訴由臺北市政府警察局萬華分局報請臺灣臺北地
    方法院檢察署檢察官偵查起訴。
    理    由
一、訊據被告丁○○固不否認於右揭時間駕駛車牌號碼ＬＮ－三八三八號自用小客車
    沿臺北市環河南北快速道路高架道路由南向北方向行駛，行至近貴陽街一段出口
    處，駛離高架道路、進入平面道路，行經該路段與環河南路二段、貴陽街一段交
    岔路口，擬右轉進入環河南路二段之際，所駕車輛右前車頭與沿臺北市環河南北
    快速道路平面道路由南向北方向行駛、由甲○○所騎乘、後載告訴人丙○○之車
    牌號碼ＰＭＳ－一０六號重型機車發生碰撞，甲○○、告訴人丙○○因而人車倒
    地，丙○○受有左脛、腓骨碎裂性骨折、左足踝脫臼之傷勢等情，惟矢口否認因
    過失傷害人，辯稱：當日其已先停讓直行車輛先行、見已無直行車輛始右轉，其
    右轉已過路中心、成為直行車輛後始遭甲○○所乘機車撞擊，並無過失云云。
二、經查：
（一）被告於九十一年六月二十九日晚間十時四十二分許，駕駛車牌號碼ＬＮ－三八
      三八號自用小客車，沿臺北市環河南北快速道路高架道路由南向北方向行駛，
      行至近貴陽街一段出口處，駛離高架道路、進入平面道路，行經該路段與環河
      南路二段、貴陽街一段交岔路口，擬右轉進入環河南路二段之際，疏未注意右
      側車道即臺北市環河南北快速道路平面道路有無直行車輛，貿然右轉，適甲○○未領有重型機器腳踏車駕駛執照，仍騎乘車牌號碼ＰＭＳ－一０六號重型機
      車後載告訴人丙○○沿臺北市環河南北快速道路平面道路由南向北方向行駛，
      行經該路段與環河南路二段、貴陽街一段交岔路口，擬由南向北方向直行通過
      路口，亦疏未注意行車時速不得超過五十公里，貿然以約每小時五十五公里之
      速度前行，見狀閃煞不及，被告所駕車輛右前車頭遂與甲○○、告訴人丙○○
      所乘機車左側車身碰撞，甲○○、告訴人丙○○因而人車倒地，告訴人丙○○
      則受有左脛、腓骨碎裂性骨折、左足踝脫臼等傷勢之事實，業據告訴人丙○○
      指訴歷歷，核與證人即騎乘機車搭載告訴人丙○○與被告所駕車輛碰撞之甲○○證述情節相符，復有臺北市政府警察局萬華分局交通分隊道路交通事故調查
      報告表、談話紀錄表、補充資料表、道路狀況照片、車輛照片、診斷證明書附
      卷可資佐憑，除被告有無過失外，亦經被告於本院審理中自承不諱；而當時天
      氣陰、夜間有照明、視距良好、市區○○道路乾燥、平直、無缺陷及障礙，依
      被告之智識、能力又無不能注意之情事，亦據臺北市政府警察局萬華分局交通
      分隊據報處理之員警觀察、記載明確，有道路交通事故調查報告表、道路狀況
      照片在卷可稽。
（二）被告雖否認因過失傷害人，辯稱當日其已先停讓直行車輛先行、見已無直行車
      輛始右轉，其右轉已過路中心、成為直行車輛後始遭甲○○所乘機車撞擊，並
      無過失云云，然當日被告所駕車輛與甲○○、告訴人丙○○所乘機車碰撞時，
      被告所駕車輛並非靜止，此經被告陳明在卷，且與證人甲○○所述一致；被告
      所駕車輛係右前車頭與甲○○所乘機車左側車身碰撞，甲○○所乘機車車頭並
      無碰撞痕跡，亦經證人甲○○證述翔實，核與車輛照片所示被告所駕車輛乃前
      保險桿右側有擦痕，甲○○所乘機車車頭完好、左側車身車殼破裂、掉落、右
      側則有倒地刮痕等節吻合，復經被告肯認無訛，參諸汽機車除非失控打滑，否
      則並無以左、右側車身橫向對其他人、車加諸力道撞擊之可能，是被告所駕車
      輛與甲○○、告訴人丙○○所乘機車碰撞之際，甲○○、丙○○二人所乘機車
      係在被告所駕車輛之車頭右側，機車車頭並已超過被告所駕車輛右前角，被告
      所駕車輛猶續行右轉，雙方始發生撞擊，已堪認定。
（三）按道路交通安全規則所用名詞「汽車」指在道路上不依軌道或電力架線而以原
      動機行駛之車輛（包括機器腳踏車）；前項第一款所指之汽車，如本規則同一
      條文或相關條文就機器腳踏車另有規定者，係指除機器腳踏車以外四輪以上之
      車輛；汽車行駛至交岔路口，（六）轉彎車應讓直行車先行，但直行車尚未進
      入交岔路口，而轉彎車已達中心處開始轉彎，直行車應讓轉彎車先行；行車速
      度，依速限標誌或標線之規定，無標誌或標線者，應依左列規定：（一）行車
      時速不得超過五十公里，道路交通安全規則第二條第一項第一款、第二項、第
      一百零二條第一項第六款、第九十三條第一項第一款前段定有明文。本件被告
      於九十一年六月二十九日晚間十時四十二分許，駕駛車牌號碼ＬＮ－三八三八
      號自用小客車沿臺北市環河南北快速道路高架道路由南向北方向行駛，行至近
      貴陽街一段出口處，駛離高架道路、進入平面道路，行經該路段與環河南路二
      段、貴陽街一段交岔路口，擬右轉進入環河南路二段之際，當時天氣陰、夜間
      有照明、視距良好，市區○○道路乾燥、平直、無缺陷及障礙，行車管制號誌
      運作正常，依其智識、能力又無不能注意之情事，前已述及，詎被告竟於碰撞
      前全然未發覺右側車道即臺北市環河南北快速道路平面道路有直行車輛駛至，
      於甲○○、告訴人丙○○所乘機車到達其所駕車輛之車頭右側、機車車頭並已
      超過其所駕車輛右前角之際，仍未能察覺、續行右轉，此經被告於本院審理中
      自承在卷，適證人甲○○未領有重型機器腳踏車駕駛執照，仍騎乘車牌號碼Ｐ
      ＭＳ－一０六號重型機車後載告訴人丙○○沿臺北市環河南北快速道路平面道
      路由南向北方向行駛，行經該路段與環河南路二段、貴陽街一段交岔路口，擬
      由南向北方向直行通過路口，亦疏未注意行車時速不得超過五十公里，貿然以
      約每小時五十五公里之速度前行，見狀閃煞不及，被告所駕車輛右前車頭遂與
      甲○○、告訴人丙○○所乘機車左側車身碰撞，甲○○、告訴人丙○○因而人
      車倒地，告訴人丙○○受有左脛、腓骨碎裂性骨折、左足踝脫臼之傷勢，被告
      有疏未注意有無直行車輛、讓直行車輛先行之過失甚明，且其過失行為與告訴
      人丙○○之傷勢間，有相當因果關係，臺北市車輛行車事故鑑定委員會亦同此
      意見，有臺北市車輛行車事故鑑定委員會北鑑審字第０九二三００二七三００
      號覆函暨鑑定意見書、附圖、說明在卷可資參佐。雖告訴人所乘機車騎士即證
      人甲○○亦有超速行駛之過失，但告訴人丙○○所乘機車駕駛人之過失並不能
      減免被告之過失，併此敘明。
（四）至被告所指當日其已過路口中心、成為直行車輛云云，非唯與事實不符，且係
      出於對道路交通安全規則第一百零二條第一項第六款關於「轉彎車應讓直行車
      先行，但直行車尚未進入交岔路口，而轉彎車已達中心處開始轉彎，直行車應
      讓轉彎車先行」規定之誤解，洵無可採，蓋被告所駕車輛乃轉彎中與直行之告
      訴人丙○○所乘坐之機車左側車身發生碰撞，二車碰撞部位分別為被告所駕車
      輛之右前保險桿與告訴人丙○○所乘坐機車之左後車身，皆已敘明，倘被告所
      駕車輛已完成轉彎、成為直行車輛，自無繼續轉彎之必要，亦無僅以右前保險
      桿碰撞告訴人丙○○乘坐機車之左後車身之可能，而應為被告所駕車輛前車頭
      撞擊告訴人丙○○所乘坐機車之左側車身，或告訴人所乘坐機車車頭撞擊被告
      所駕車輛右側葉子板、車身，是被告此節所辯顯與事實齟齬；再道路交通安全
      規則第一百零二條第一項第六款後段「轉彎車已達中心處開始轉彎，直行車應
      讓轉彎車先行」係針對左轉彎而言，因右轉彎車輛並無到達路口中心始行轉彎
      之可能或必要，故該轉彎車先行之例外規定乃就「左轉彎車與對向直行車輛」
      所設，殆無疑義；而法條既僅就左轉彎車之情狀設優先於直行車先行之例外規
      定，右轉彎車即無適用例外規定之餘地，從而，右轉彎車應讓直行車先行，並
      無例外，右轉彎車於右轉完成、駛離路口之前，要不得據上開法條主張直行車
      輛應讓其先行，併此敘明。
（五）綜上所述，本件事證已臻明確，被告所辯要屬卸責、避就之詞，咸無可採，其
      犯行已堪認定，應依法論科。
三、核被告所為，係犯刑法第二百八十四條第一項前段因過失傷害人罪。被告於肇事
    後，於警員前往現場及醫療院所處理時，不逃避接受裁判而當場向警員自首、承
    認為肇事人而願接受裁判，此經本院職權查證屬實，有臺北市政府警察局萬華分
    局交通分隊自首調查報告表可參，被告對於有權偵查犯罪之機關尚不知犯罪事實
    及犯罪人之前自首而願接受裁判，應依刑法第六十二條前段之規定減輕其刑。爰
    審酌被告僅餘七十六年間有賭博前科，素行尚稱良好，有臺灣高等法院被告全國
    前案紀錄表可佐，因一時貪便求快、疏未遵守道路交通安全規則因而肇事致人受
    傷，犯後旋即自首，但嗣後否認犯行、未見悔意反省，自事故發生迄今已逾一年
    半猶未賠償告訴人丙○○所受損害，但本件事故之發生，告訴人丙○○所乘機車
    駕駛人甲○○亦有過失等一切情狀，量處如主文所示之刑，並諭知如易科罰金之
    折算標準，以資懲儆。
據上論斷，應依刑事訴訟法第四百五十二條、第二百九十九條第一項前段，刑法第二
百八十四條第一項前段、第六十二條前段、第四十一條第一項前段，罰金罰鍰提高標
準條例第一條前段、第二條，判決如主文。
本案經檢察官黃東焄到庭執行職務。
中      華      民      國    九十二    年     十二     月    三十一    日
                              臺灣臺北地方法院交通法庭
                                  審判長法  官  陳  博  文
                                        法  官  陳  婷  玉
                                        法  官  洪  文  慧
右正本證明與原本無異。
如不服本判決，應於判決送達後十日內向本院提出上訴狀（應抄附繕本）。告訴人或
被害人如對於本判決不服者，應具備理由請求檢察官上訴，其上訴期間之計算係以檢
察官收受判決正本之日期為準。
                                        書記官  江  虹  儀
中      華      民      國    九十二    年     十二     月    三十一    日


司法院資訊處製作；財團法人民間司法改革基金會備份。
